臺灣臺北地方法院刑事判決　　　　　　 99年度交易字第649號
公　訴　人　臺灣臺北地方法院檢察署檢察官
被　　　告　陸永釗
選任辯護人　劉龍飛律師
上列被告因過失重傷害案件，經檢察官提起公訴（九十九年度偵
字第一００四八號），本院判決如下：
    主    文
陸永釗犯過失傷害致人重傷罪，處有期徒刑月，如易科罰金，
以新臺幣壹仟元折算壹日。
    犯罪事實
一、陸永釗於民國九十九年二月十三日十七時四十六分，駕駛車
    牌號碼為６Ｄ—９８９５號自用小客車，沿新北市新店區（
    改制前為臺北縣新店市，下同）民族路欲左轉往北新路（即
    臺北市方向）方向行駛，行近北新路三段與民族路之交岔路
    口，本應注意欲左轉彎時應注意車前狀況，並隨時採取必要
    之安全措施，當時雖為雨天，惟光線屬夜間有照明，且為濕
    潤無缺陷之柏油路面，依當時情形並無不能注意之情事，於
    左轉進入北新路三段時，竟疏未注意車前狀況，適有未依規
    定走人行陸橋，違規於車道上橫越道路而具有較大過失之陳
    敬義違規橫越道路由南往北欲穿越北新路三段，致陸永釗左
    轉時疏未注意其車前狀況，致其轉彎時車右後車門不慎擦撞
    陳敬義，陳敬義隨即倒地，後方騎士張恒嘉見狀剎停並報警
    處理。後警察及救護車先後到場後，陸永釗即向到場之員警
    表示其係肇事者，而陳敬義因頭部受創一時之間未有明顯症
    狀，乃向到場處理員警林宗德、歐顯宗表示無庸就醫等語，
    陸永釗則表示可開車搭載陳敬義返家，後於同日十八時二十
    八分許，因陳敬義堅持欲下車，陸永釗遂在新北市○○區○
    ○路與中興路口附近之人行道上聽任陳敬義下車，陳敬義下
    車後因頭部受創而昏迷，經路人高紹華報警處理送醫急救，
    始知其顱骨骨折合併雙側硬腦膜下出血，其重大創傷嚴程度
    達十六分以上，經鑑定為極重度多重障（肢痴）之重傷害。
二、案經代行告訴人陳敬智訴由臺北縣政府警察局新店分局移送
    臺北地方法院檢察署檢察官偵查起訴。
    理    由
一、訊據被告陸永釗對於其有於上揭時地與被害人陳敬義發生車
    禍一事固予承認，惟矢口否認有何過失致被害人受重傷之情
    ，辯稱當時救護車到現場時，被害人並不願意上車，且臺北
    縣政府消防局當時之救護紀錄表記載為「無外傷」之情，顯
    見被告之行為與被害人之傷勢間並無相當因果關係存在云云
    。查本件被告於九十九年二月十三日十七時四十六分，駕駛
    車牌號碼為６Ｄ—９８９５號自用小客車，沿新北市○○區
    ○○路欲左轉往北新路（即臺北市方向）方向行駛，行近北
    新路三段與民族路之交岔路口並左轉進入北新路三段時，與
    未依規定走人行陸橋，違規於車道上橫越道路之被害人發生
    車禍一情，有臺北縣政府警察局新店分局Ａ３類道路交通事
    故調查報告表、道路交通事故現場圖、道路交通事故調查報
    告表（一）、（二）各一份，及現場監視器翻拍事發過程照
    片共四幀在卷可資佐證，被告對此亦予承認，此情已足認定
    。又被害人當日晚間，經路人高紹華發現其臥倒新北市○○
    路、中興路口之人行道上，後經高紹華報警處理送醫急救後
    ，發現被害人顱骨骨折合併雙側硬腦膜下出血，其重大創傷
    嚴程度達十六分以上，經鑑定為極重度多重障（肢痴）之重
    傷害一情，業據證人高紹華證述明確，並有財團法人天主教
    耕莘醫院九十九年八月二日耕醫病歷字第０九九０００三七
    ０八號函文及所附資料一份在卷可證，被告對此同予自承，
    此情復堪認定。從而，本件所應審酌者，乃本件被害人所受
    之傷勢與被告之行為間有無因果關係；若有因果關係，則被
    告就其行為有無過失。經查：
  (一)就因果關係部分：
  1.本件被告係於九十九年二月十三日十七時四十六分與被害人
    在前述地點發生車禍，後經警到場處理，臺北縣政府消防局
    之人員於十七時四十八分到達現場後，於十八時二分離開現
    場一情，有臺北縣政府消防局九十九年八月十日北消護字第
    ０九九００五二０二四號函文所附臺北縣政府消防局救護紀
    錄表一份在卷可資佐證，此情已足認定（見臺灣臺北地方法
    院檢察署九十九年度偵字第一００四八號卷第九十六頁至第
    九十七頁）。
  2.又被害人於救護車駛離現場後，被告本欲將被害人載送返家
    ，惟經被告駕車於新北市○○區○○路三段右轉民權路，快
    到中興路口時，因被害人表示要下車，故被告即將車輛停放
    於新店市○○路五、七、九號前，讓被害人下車一情，業據
    被告自承無誤（見前揭偵卷第六頁），而以救護車離去時間
    為十八時二分觀之，因被告係沿事發事發之新北市○○區○
    ○路三段行駛，並右轉民權路且駛近中興路口時，因被害人
    表示要下車，故被告即將車輛停放新店市○○路五、七、九
    號前觀之，此時被告讓被害人下車之時間當近於十八時三十
    分，此情同堪認定。
  3.再依證人即發現被害人倒地之路人高紹華之證述，其係於九
    十九年二月十三日十八時許，在新北市○○區○○路、中興
    路口人行道上發現被害人倒地，其以為是酒醉路倒，遂不以
    為意，然當其五分鐘後買完東西經過同地點時，發現被害人
    並未起身，遂回到其所居住之社區報警（其係居住於新北市
    ○○區○○路三段二二一號之社區），後來約莫十分鐘後有
    聽到救護車到場之聲音一情，業據證人高紹華證述明確（見
    前揭偵卷第十五頁至第十六頁）。以救護車係於證人高紹華
    報案十分鐘到達現場之情觀之，救護車駛達現場並將被害人
    抬送上救護車並返抵醫院之時間，保守估計至少亦應有十分
    鐘，是自證人高紹華發現被害人倒地之時起，至被害人到達
    醫院止，當至少經過三十分鐘（含高紹華第一次路過未注意
    、五分鐘後購物完畢始注意、返回社區撥打電話、救護車到
    場處理完現場並返回醫院之此段時間）。而由天主教耕莘醫
    院急診救護評估紀錄所示，被害人係於當日十八時五十八分
    到院（見前揭偵卷第七十二頁），足證證人高紹華發現被害
    人之時間當近於十八時二十八分，此情復堪認定。
  4.是由前述，本件被告讓被害人下車之時間既近於十八時三十
    分，而證人高紹華發現被害人之時間亦近於十八時二十八分
    ，再參以前述被告係於新北市○○區○○路駛近中興路口之
    民權路五、七、九號讓被害人下車，而證人高紹華亦如前述
    ，係在新北市○○區○○路、中興路口發現被害人倒地等情
    觀之，因被告讓被害人下車時間與證人高紹華發現被害人之
    時間相近，地點亦相近，足認被害人在下車之後並未經其他
    外力撞擊，係因被告先前之行為而倒地不起。又被害人到院
    經治療後，其受有顱骨骨折合併雙側硬腦膜下出血，其重大
    創傷嚴程度達十六分以上，經鑑定為極重度多重障（肢痴）
    之重傷害一情，復如前述，足認被告之行為與被害人之傷勢
    間，有相當因果關係存在，此情已堪認定。
  5.另前述臺北縣政府消防局救護紀錄表上，固載明被害人無外
    傷（見偵卷第九十七頁）；證人即到場處理之員警林宗德亦
    證稱被害人當時並無外傷等語（見偵卷第六十六頁），惟本
    件被害人係受有顱骨骨折合併雙側硬腦膜下出血，其重大創
    傷嚴程度達十六分以上一情，已如前述，是本件被害人主要
    並非受有外觀上可一望即知之傷勢，參以被害人亦如前述，
    係於下被告車後之十八時二十八分後方倒地並為高紹華所發
    現，更足徵其傷勢並非因其於事發時仍可自由言談或表示無
    外傷，即可認定其未因被告之行為而受傷。是前述救護紀錄
    表及證人林宗德之證述，尚不得為被告有利之認定。
  6.綜上所述，本件被告之行為與被害人所受之傷勢間，確有相
    當因果關係存在，此情已足認定。
  (二)就被告有無過失部分：按汽車行駛時，駕駛人應注意車前狀
    況，並隨時採取必要之安全措施，道路交通安全規則第九十
    四條第三項定有明文，被告為領有合格駕駛執照之人，對此
    當無不知之理；又本件事發時為雨天，惟光線屬夜間有照明
    ，且為濕潤無缺陷之柏油路面，依當時情形並無不能注意之
    情事一情，復有道路交通事故調查報告表（一）一份在卷可
    稽，是被告對於當日現場有注意義務，且其亦能注意，而因
    其未注意導致本件車禍發生，其有過失甚明。被告雖辯以其
    並無過失，係被害人在禁止穿越馬路之處穿越馬路所致云云
    。然本件被害人雖係違規在禁止穿越馬路之處穿越馬路，然
    此僅能表徵被害人就本件事故之發生存有較大之過失，仍不
    能免除被告就本件事發有過失存在。況經本院將本件送往具
    有鑑定交通事故能力之新北市政府車輛行車事故鑑定委員會
    鑑定，該鑑定機關亦同認本件被害人未依規定走人行陸橋，
    違規於車道上橫越道路，具有肇事主因，而被告駕駛自用小
    客車，左轉彎時未注意車前狀況，具有肇事次因，此有該委
    員一百年二月八日新北車鑑字第一００００００三一四號函
    文所附鑑定意見書附於本院卷可資佐證。足認被告就本件行
    為，自有過失甚明，此情同足認定。
  (三)綜上所述，本件事證已臻明確，被告犯行堪以認定，其所辯
    並不足採。
二、核被告駕車致人受有重傷害之行為，係犯刑法第二百八十四
    條第一項後段之過失致重傷害罪。被告於肇事後，在有偵查
    犯罪權限之公務員不知何人犯罪前，向據報前來處理之警員
    坦承肇事，並接受裁判之情，亦經被告於警詢時供明無誤，
    並有道路交通事故肇事人自首情形紀錄表一紙附卷可參，足
    認被告係對於未發覺之過失傷害罪自首而受裁判，爰依刑法
    第六十二條前段之規定，減輕其刑。爰審酌本件被告過失程
    度與被害人相較下較為輕微、被害人所受之傷勢程度、在被
    害人在犯罪現場表示並無傷勢（雖實際上係有受傷，然當時
    尚無從由外觀顯現）時，仍主動表示願意載送被害人回家，
    足認其品行良好及其他一切情狀，量處如主文所示之刑，並
    諭知易科罰金之折算標準，以資懲儆。
據上論斷，應依刑事訴訟法第二百九十九條第一項，刑法第二百
八十四條第一項後段、第六十二條前段、第四十一條第一項前段
，道路交通管理處罰條例第八十六條第一項，刑法施行法第一條
之一，判決如主文。
本案經檢察官黃碧玉到庭執行職務。 
中    華    民    國   100    年    4     月    11    日
                  交通法庭    法  官     吳冠霆
以上正本證明與原本無異。 
如不服本判決應於收受送達後10日內向本院提出上訴書狀，並應
敘述具體理由；其未敘述上訴理由者，應於上訴期間屆滿後20
日內向本院補提理由書（均須按他造當事人之人數附繕本）「切
勿逕送上級法院」。告訴人或被害人如對於本判決不服者，應具
備理由請求檢察官上訴，其上訴期間之計算係以檢察官收受判決
正本之日期為準。
                              書記官     王祥鑫
中    華    民    國   100    年    4     月    11    日
附錄法條：
中華民國刑法第284條
（過失傷害罪）
因過失傷害人者，處 6 月以下有期徒刑、拘役或 5 百元以下罰
金，致重傷者，處 1 年以下有期徒刑、拘役或 5 百元以下罰金
。
從事業務之人，因業務上之過失傷害人者，處 1 年以下有期徒
刑、拘役或 1 千元以下罰金，致重傷者，處 3 年以下有期徒刑
、拘役或 2 千元以下罰金。